臺灣桃園地方法院民事判決　　　　　　　 94年度再微字第4號
聲　請　人　甲○○
相　對　人　乙○○
上列當事人間請求返還不當得利事件，聲請人對於民國94年3 月
28日本院94年度小上字第14號確定裁定聲請再審，本院判決如下
：
　　主　文
聲請駁回。
聲請費用新台幣壹仟元由聲請人負擔。
　　理　由
一、本件再審聲請意旨略以：(1)相對人於鈞院93年度桃小字第
    1362號（下稱原一審）答辯狀稱其於民國59年4 月間調離第
    一軍團41運輸群與事實不符，鈞院94年度小上字第14號（下
    稱原二審）未向陸軍總部函查此事實。(2)原二審未向行政院
    退除役官兵輔導委員會函查相對人究竟於59年何時轉業輔導
    就業小學教員受訓講習，合於民事訴訟法第496 條第1 項第
    13款之再審事由。又原一審未進行調解，卻於筆錄為調解程
    序之記載，相對人之代理人羅楊玉香於原一審提出之委任狀
    ，未經委任人蓋章，相對人雖患病，但非不能到庭，原一審
    於93年12月20日未經言詞辯論即將案件終結等違法情形，原
    二審竟未開庭處理即予駁回等語，請求廢棄原二審確定裁定
    更為適法之判決等語。
二、按裁定已經確定，而有第496 條第1 項或第497 條之情形者
    ，得準用本編之規定聲請再審，民事訴訟法第507 條定有明
    文。而民事訴訟法第5 編（即再審程序）之規定，於小額事
    件之再審程序準用之，亦經同法第436 條之32第4 項定有規
    定明文。聲請人以原二審確定裁定有民事訴訟法第496 條第
    1 項第13款之再審事由及對原一審判決違法未予處理之情形
    聲請再審，茲分析如下：
（一）按對於小額程序之第一審裁判之上訴，非以其違背法令為
      理由，不得為之，民事訴訟法第436 條之24第2 項定有明
      文。又同法第436 條之25亦規定小額程序之上訴狀內應記
      載上訴理由，表明下列2 款事項：即原判決所違背之法令
      及其具體內容，依訴訟資料可認為原判決有違背法令之具
      體事實。即上訴人於上訴狀或理由書內應有具體之指摘，
      並揭示該法規之條項或內容，若係成文法以外之法則，應
      揭示該法則之旨趣，倘為司法院之解釋或最高法院之判例
      ，則應揭示該判解之字號或其內容，上訴狀或理由書如未
      依此項方法表明者，即難認為已對原判決違背法令有具體
      之指摘，故如僅就自己主張重加陳述或就原審取捨證據任
      加指摘，並未具體指出原判決違背何等法規，其上訴自難
      認為合法（最高法院71年度台上字第314 號著有判例意旨
　    參照）。本件聲請人對於原一審判決提起上訴係以相對人
      於59年6 月15日發給聲請人退伍金時短發新台幣（下同）
      5,500 元、軍人保險費短發7,000 元，相對人謊稱於聲請
      人退伍時已調動或交出行政職務，請求函查相對人究係何
      時退伍輔導就業小學教員受訓講習等語為上訴理由（詳本
      院94年度小上字第14號卷附之民事上訴狀），經查，聲請
      人所提之前述理由，屬事實審即原一審判決認定事實取捨
      證據之範疇，聲請人以此提出上訴，仍未具體指摘原一審
      判決有何違背法令之處，原二審以聲請人對原一審判決並
      無具體指出該判決究竟係違反何種法令，亦未指明其所違
      反法令之條項或內容及具體指摘原一審判決違反何種經驗
      法則及論理法則，難認其已合法表明原一審判決有違背法
      令之上訴理由，而以上訴不合法為由，裁定駁回聲請人之
      上訴，並無何違背法令之可言。又聲請人主張函查相對人
      於59年何時退伍離開原服務單位乙節，係事實審即原一審
      訴訟程序中認定事實取捨證據之範疇，並非第二審即原二
      審確定裁定之駁回上訴理由，且聲請人主張相對人於退伍
      輔導就業小學教員受訓講習前負責發放聲請人退伍金、軍
      人保險金乙節，縱係屬實，僅能證明相對人曾發放退伍金
      及軍人保險金予聲請人，並不足證明相對人有未按陸軍士
      官兵退除名冊兼代發放證明冊所載金額發放之情形，亦即
      此部分證據縱經斟酌，亦不足認聲請人主張為真實，是聲
      請人據此對原二審確定裁定聲請再審，並非有理。
（二）聲請人另主張：原一審有未進行調解，卻於筆錄為調解程
      序之記載，相對人之代理人羅楊玉香於原一審提出之委任
      狀，未經委任人蓋章，原一審於93年12月20日未經言詞辯
      論即將案件終結之違法，原二審竟未開庭處理即予駁回等
      語，請求廢棄原二審確定裁定更為適法之判決等語。經本
      院依職權調閱原一審卷，原一審於93年10月28日、同年12
      月6 日確已踐行調解程序，有各該筆錄（見原一審卷第22
      至24頁、第35至38頁）為證，聲請人主張原一審調解筆錄
      與實際踐行之程序不符云云，並無所據。又相對人於原一
      審委任其妻羅楊玉香代理到庭，有原一審卷附之民事委任
      狀（見原一審卷第21頁）為證，聲請人主張該民事委任狀
      未經委任人蓋章，固屬真實，然按依法律之規定，有使用
      文字之必要者，得不由本人自寫，但必須親自簽名，如有
      用印章代簽名者，其蓋章與簽名生同等之效力，民法第3
      條第1 、2 項定有明文。相對人於原一審提出之委任狀雖
      未蓋用再審相對人之印文，惟已有其簽名，自然生委任之
      效力，聲請人主張未經合法委任云云，容有誤會。至聲請
      人主張於93年12月20日未經言詞辯論即予終結乙節，查原
      一審係於93年12月6 日因兩造調解不成立，改依小額訴訟
      程序命為訴訟之辯論，並定於93年12月20日宣判，有該日
      宣示判決筆錄（見原一審第46至47頁）為證，是聲請人主
      張93年12月20日未經言詞辯論即予終結云云，亦屬誤會。
三、綜上所述，本件聲請人主張有民事訴法第496 條第1 項第13
    款之再審事由或原一審有前開違法情形，原二審未予廢棄改
    判云云，均難採信，是其再審之聲請顯無理由，爰不經言詞
    辯論以判決駁回。
四、依民事訴訟法第507 條、第436 條之32第4 項、第502 條第
    2 項、第505 條、第436 條之32第1 項、第436 條之19第1
    項、第78條，判決如主文。
中    華     民    國    94    年    4    月    27     日
                  民事第一庭  審判長法　官　郭琇玲
                                    法  官  林曉芳
                                    法  官  賴惠慈
以上正本係照原本作成
如對本判決上訴，須於判決送達後20日向本院提出上訴狀
中　　華　　民　　國　　94　　年　　4 　　月　　28　　日
                                    書記官  黃泰能
